最高法院刑事判決　　　　　　九十六年度台上字第二一三０號
上　訴　人　甲○○
上列上訴人因妨害自由案件，不服台灣高等法院台南分院中華民
國九十六年一月二日第二審更審判決（九十五年度重上更(一)字第
二四０號，起訴案號：台灣嘉義地方法院檢察署八十八年度偵字
八０五九、八０六０號），提起上訴，本院判決如下：
    主  文
上訴駁回。
    理  由
按刑事訴訟法第三百七十七條規定：上訴於第三審法院，非以判
決違背法令為理由，不得為之。是提起第三審上訴，應以原判決
違背法令為理由，係屬法定要件。如果上訴理由係對原審已調查
明確並於判決內論駁或說明之事項，徒憑己見重為事實之爭辯，
或任意指摘，顯與法律規定得為第三審上訴理由之違法情形不相
適合時，俱應認其上訴為違背法律上之程式，予以駁回。上訴意
旨略稱：(1)證人即共同被告陳志忠、白明祥、林建成於警詢之供
述，吳孟澤於警詢及檢察官偵查中之供述，均未予上訴人詰問之
機會，屬未經合法調查之證據，無證據能力，即應從上訴人有利
之認定，原判決仍採為論罪依據，違背證據法則，有調查職責未
盡之違法。(2)被害人乙○○對其於警詢之指述，於偵查中已為改
稱，原判決仍謂其審酌乙○○警詢及偵查中供述相符，有不載理
由或理由矛盾之違法云云。
惟查：原判決維持第一審論處上訴人甲○○共同以非法方法，剝
奪人之行動自由罪刑之判決，駁回上訴人在第二審之上訴，係依
憑：被害人乙○○之指證，證人即原審共同被告陳志忠、白明祥
、林建成、吳孟澤之證供，卷附財團法人天主教聖馬爾定醫院診
斷證明書等證據，為其論罪之依據。並敘明：(1)共同被告陳志忠
歷經原審民國九十五年六月二十六日、七月十日、八月八日、八
月二十二日、十一月七日、十二月十九日多次傳喚，均無法傳喚
其到庭，有各該送達證書可稽，參以陳志忠於司法警察調查中所
為之數次供述，均大致相符合，且其於製作警詢筆錄時，係對於
甫發生之人、事、物記憶最為清晰，又查無任何外力介入，衡情
其供述應具有可信之特別情況，遍閱全卷亦僅有其係整個事件之
主導者，對本案發生經過最為明瞭，其所述為證明其他共同被告
犯罪事實之存否所不可欠缺，合於刑事訴訟法第一百五十九條之
三規定，應認陳志忠於警詢所為供述屬於傳聞之例外，具有證據
能力。(2)證人即被害人乙○○及證人即共同被告吳孟澤，於原審
行交互詰問時所為之證述，與其在警詢及檢察官偵查中之陳述不
符，審酌吳孟澤先前在警詢及檢察官偵查時所為之供述相符，且
查現階段刑事訴訟法規定檢察官代表國家偵查犯罪、實施公訴，
依法其有訊問被告、證人及鑑定人之權，而實務運作時，檢察官
偵查中向被告以外之人所取得之陳述，原則上均能遵守法律規定
，不致違法取供，其可信度極高，再參以其等於製作警詢筆錄時
，係對於甫發生之人、事、物記憶最為清晰，亦查無任何外力介
入，衡情其供述應具有可信之特別情況，職是，依刑事訴訟法第
一百五十九條之一第二項、同條之二之規定，吳孟澤於警詢、偵
查中之陳述及乙○○於警詢之陳述，均有證據能力。(3)陳志忠、
白明祥、林建成於警詢時之供述，及吳孟澤於於警詢、偵查中之
供述，均互核相符。陳志忠、白明祥、林建成嗣於偵審中均翻異
其前於警詢時之供詞，吳孟澤亦於審理中翻異其前於警詢及偵查
中之供詞，惟渠等於警詢時距案發時較近，記憶較清晰，自以其
等於警詢時之供述互核一致且與事實相符為可採信各等情。對於
上訴人之犯罪事實，及上述證人等之證供、如何係具證據能力，
得採為論定上訴人犯罪之依據，俱逐一詳述認定之依據及取捨證
據之理由，其推理論斷衡諸證據法則等皆無違背。又證人白明祥
、林建成、吳孟澤及被害人乙○○均於原審行人證之交互詰問調
查程序，予上訴人詰問之機會，原判決並已敘明渠等警詢與偵查
或審判中供述不符之取捨理由，而依刑事訴訟法第一百五十九條
之二規定，分別認其警詢中之供述具有證據能力。且原判決理由
已載明：乙○○於警詢時指認陳志忠、白明祥、林建成、甲○○
與吳孟澤五人即係強押他之人，嗣於偵審中就指認陳志忠等五人
是否押他，先後供述不相同，參諸其於偵查中具狀指稱：「緣本
人乙○○本應於八十八年十二月二十四日上午九時三十分至鈞署
偵查庭協助偵查開庭，但因此一案件自關係人被捕後，其家人即
不斷透過關係對本人威協（脅）逼利誘，在百般不勝其擾之下，
本人亦甚感恐懼，為不妨害司法公正及本人安全之下俯請鈞席檢
察官原諒本人無法於上開日期到庭，但又為協助鈞席偵察此案，
故以此狀為代替，在此特地聲明有關此案種種事件的發生，本人
乙○○已於警局做筆錄上詳細說明一切皆與筆錄說明相同」等語
，是其嗣後與前開警詢不相符合之指訴，應係其於壓力下所為之
陳述，其異於警詢所為證言是否與事實相符，即有可疑，尚難徒
憑乙○○於警詢後偵審時所為之陳述，為上訴人及陳志忠等人有
利之認定等情，詳述乙○○偵審中所供與警詢不符，前者應無足
採之理由；雖同判決理由第一項又謂「證人乙○○、證人即共同
被告吳孟澤於本院所為之證述與其在警訊及檢察官偵查中之陳述
不符，爰審酌其先前在警訊及檢察官偵查時所為之供述相符，…
…」云云，其中所載「審酌其先前在警訊及檢察官偵查時所為之
供述相符」，參酌原判決理由前後意旨，此部分顯係指證人吳孟
澤之證詞部分而言，縱其上揭理由第一項所載文字與其他理由、
論述未儘一致，究於原審之依其他理由部分論斷之判決結果尚無
影響，自不得執為適法之第三審上訴理由。其餘上訴意旨係對原
審已調查明確並於判決內論駁或說明之事項，徒憑己見重為事實
之爭辯，或任意指摘，顯與法律規定得為第三審上訴理由之違法
情形不相適合。綜上說明，應認本件上訴違背法律上之程式，予
以駁回。上訴人行為後刑法部分條文於九十四年二月二日修正公
布，並自九十五年七月一日施行，其第二十八條之規定，由「二
人以上共同實施犯罪之行為者，皆為正犯。」修正為：「二人以
上共同實行犯罪之行為者，皆為正犯。」上訴人實際參與犯罪之
實行，不論依修正前或修正後之規定，均成立共同正犯，原判決
適用裁判時法，對上訴人判決結果並無不利之影響，參酌刑事訴
訟法第三百八十條規定意旨，本院毋庸予以撤銷改判，附予敘明
。
據上論結，應依刑事訴訟法第三百九十五條前段，判決如主文。
中　　華　　民　　國　九十六　年　　四　　月　 十九 　日
                      最高法院刑事第六庭
                          審判長法官  呂　潮　澤
                                法官  吳　昆　仁
                                法官  孫　增　同
                                法官  趙　文　淵
                                法官  吳　　　燦
      本件正本證明與原本無異
                                      書  記  官
中　　華　　民　　國　九十六　年　　四　　月  二十五  日
                                                z
